臺灣板橋地方法院刑事判決　　　　　　 94年度簡上字第228號
上　訴　人　臺灣板橋地方法院檢察署檢察官
上　訴　人　甲○○
即　被　告
上列上訴人因被告傷害案件，不服本院94年度簡字第1320 號於
中華民國94年3 月28日所為之第一審判決（聲請簡易判決處刑書
案號：94年度調偵字第82 號）提起上訴，本院管轄之第二審合
議庭改依通常程序審理，並判決如下：
    主  文
原判決撤銷。
甲○○無罪。
    理  由
一、聲請簡易判決處刑書意旨略以：被告甲○○及乙○○自民國
    93年2 月起即開始交往，為男女朋友關係。其後甲○○因懷
    疑乙○○另與他人交往而心生不滿，除與乙○○發生口角爭
    執外，竟基於傷害之概括犯意，自同年3 月份起，即多次在
    乙○○位於臺北縣中和市○○路268 號8 樓之12住處及甲○
    ○位於臺北縣永和市○○路216 號4 樓住處等處，徒手毆打
    乙○○致乙○○受有左小腿、右小腿、左手肘等多處淤血之
    傷害。因認被告甲○○涉犯刑法第277 條第1 項之傷害罪嫌
    云云。
二、按犯罪事實應依證據認定之，無證據不得認定犯罪事實；又
    被告之自白，不得作為有罪判決之唯一證據，仍應調查其他
    必要之證據，以察其是否與事實相符；再不能證明被告犯罪
    者，應諭知無罪之判決，刑事訴訟法第154 條第2 項、第15
    6 條第2 項、第301 條第1 項分別定有明文。次按檢察官聲
    請以簡易判決處刑之案件，經法院認為有第451 條之1 第4
    項但書第3 款所列之法院於審理後認應為無罪、免訴、不受
    理或管轄錯誤判決之諭知者，應適用通常程序審判之，刑事
    訴訟法第452 條亦有明文。復按所謂證據，係指直接間接足
    以證明犯罪行為之一切證人、證物而言；且事實之認定，應
    憑證據，如未能發現相當證據，或證據不足以證明，自不能
    以推測或擬制之方法，以為裁判基礎，最高法院30年上字第
    128 號、40年臺上字第86號判例均可資參考。再按刑事訴訟
    法上所謂認定犯罪事實之證據，係指足以認定被告確有犯罪
    行為之積極證據而言，該項證據自須適合於被告犯罪事實之
    認定，始得採為斷罪資料；又認定不利於被告之事實，須依
    積極證據，苟積極證據不足為不利於被告事實之認定時，即
    應為有利於被告之認定，更不必有何有利之證據，且刑事訴
    訟上證明之資料，無論其為直接或間接證據，均須達於通常
    一般之人均不致有所懷疑，而得確信其為真實之程度，始得
    據為有罪之認定，若其關於被告是否犯罪之證明未能達此程
    度，而有合理懷疑之存在，致使無從形成有罪之確信，根據
    「罪證有疑，利於被告」之證據法則，即不得遽為不利被告
    之認定，最高法院29年上字第3105號、同院30年上字第816
    號、同院76年臺上字第4986號判例意旨均足資參照。又告訴
    人之告訴，係以使被告受刑事訴追為目的，是其陳述是否與
    事實相符，仍應調查其他證據以資審認，最高法院52年臺上
    字第1300號判例意旨亦足供參考。
三、本件公訴人認被告甲○○涉犯刑法第277條第1項之傷害罪嫌
    ，無非以告訴人乙○○之指訴、被告甲○○於偵查中之供詞
    及診斷證明書1紙等為其主要論據。
四、訊據被告甲○○則堅決否認有何傷害告訴人乙○○之不法犯
    行，辯稱：伊與告訴人乙○○交往期間，2 人曾因發生爭吵
    ，互相拉扯，但告訴人並未受傷，93年9 月3 日伊並未毆打
    告訴人，告訴人之傷並非伊造成等語。經查：
(一)告訴人乙○○於警詢時指訴稱：「我從93年4 月2 日起至8
    月20日遭我男朋友甲○○陸續毆打我，打我地點為中和市○
    ○路268 號8 樓之12我的住處及永和市○○路216 號4 樓為
    男朋友住處，最近1 次是93年8 月20日20時許，在中和市○
    ○路268 號8 樓之12。」、「用手抓（我）頭髮撞牆，掐我
    脖子，用手肘打我身體，用腳踹我腹部及腳；有至醫院開立
    診斷證明書。」等語（見94年偵字第829 號偵查卷第14頁反
    面、第15頁正面）。於偵查中先指訴稱：「我要告他於九十
    三年九月三日傷害我，在中和市○○路我家裡，用手毆打我
    ，他是按門鈴，我開門讓他進入的，之後我們發生口角，繼
    而他用腳踢我」等語（見94年偵字第829 號偵查卷第25頁正
    面）。後改指訴稱：「93年3 月份他陸續打我，他最後1 次
    傷害我是八月底時，9 月3 日那天動手推我，9 月6 日的傷
    勢是累積下來的，不是一次造成。」等語（見94年調偵字第
    82號偵查卷第10頁正面）。於本院審理中指訴稱：「他九月
    三日有到我家拿回他之前住我家所留下來的東西，當天我母
    親也在家，有起口角衝突，他有用手推我，但沒有受傷。九
    月六日的驗傷單是長期受暴力累積下來的．．．三月開始，
    他就對我施暴，他會對我拳打腳踢，他會用腳踢我的腳，用
    手毆打我的臉部及胸口。他一、二個禮拜打一次，最後一次
    打我是八月二十日。．．．九月六日的傷是八月二十日及之
    前所留下的傷，是褪去的傷。我九月三日晚上七點多去報案
    時，但警察說沒有傷單無法處理，所以我九月六日星期一才
    去驗傷。他一開始只是拳打腳踢，後來就用會拿東西砸我，
    例如鬧鐘、遙控器、電風扇、手機。我之前沒有驗傷，錯失
    了很多驗傷機會。有時我會用手去擋，所以手肘才會受傷，
    有時痛到蹲在地上。」、「被告最近還有到我家樓下徘徊。
    現在已經沒有交往。被告九十三年八月二十日打我時，沒有
    別人看到，因為是在房間內。當天被告亂拳打我全身，我被
    他打到痛的蹲在地上。」等語（見本院94年6 月27日審判筆
    錄）。指訴反覆不一，是否與事實相符，已非無疑。而就被
    告於93年8 月20日前之傷害犯行，並未具體指訴，且未舉證
    以實其說，自難僅憑其空泛之指訴，即認被告於93年3 月起
    至93年8 月19日間有傷害犯行。又告訴人雖提出天主教耕莘
    醫院永和分院於93年9 月6 日應診之診斷證明書，惟就被告
    傷害之時間為93年8 月20日或9 月3 日，告訴人指訴前後不
    一，再者，耕莘醫院永和分院所出具之診斷證明書（見94年
    調偵字第82號偵查卷第16頁），其診斷日期為93年9 月6 日
    ，距本件事發日期即93年8 月20日，已逾17日之遙，何況診
    斷證明書上記載：「左小腿瘀血約5 乘3 公分、3 乘2 公分
    、右小腿瘀血約3 乘2 公分、2 乘2 公分、左手肘瘀血約2
    乘2公 分」，亦與告訴人指訴遭被告用手抓頭髮撞牆，掐我
    脖子，用手肘打我身體，用腳踹我腹部及腳等情節所受之傷
    勢不符，是尚難憑告訴人有瑕疵之指訴及診斷證明書即認定
    被告於93年8 月20日有傷害告訴人之犯行。
(二)被告於警詢中供稱：「我曾經因她無冤無故打我，且基於想
    自我保護，而用手推過被害人藍女，使藍女跌倒，導致其膝
    蓋受傷。」、「（93年8 月20日你是否有對告訴人做出傷害
    情事？）完全沒有。」等語（見94年偵字第829 號偵查卷第
    7 頁正面）。於偵查中供稱：「在交往過程中我有打過告訴
    人，但確實時間我不記得。」等語（見94年偵字第829 號偵
    查卷第25頁正面），惟其後於本院審理中供稱：「告訴人曾
    經打我，我推倒她，她撞到牆壁，所以檢察官問我時，我才
    說有打過她。那是九十三年六、七月的事，地點在她家。我
    沒有對她拳打腳踢及用東西丟他，她打我，我有瘀青，但我
    沒有去驗傷、告她。」等語（見本院94年6 月27日審判筆錄
    ），就傷害之方式？時間？告訴人是否受傷，自白前後不一
    ，且與告訴人指訴被告傷害之情節不符，其自白是否與事實
    相符，即有存疑。又告訴人於93年3 月起，至93年8 月19日
    止，是否確曾遭受被告傷害，聲請人並未舉出任何證據證明
    ，故被告之自白不具證據能力，自難僅憑被告於偵查中自白
    ：「在交往過程中我有打過告訴人，但確實時間我不記得。
    」等語，即認定被告有傷害犯行。
五、綜上所述，本件公訴意旨據以認定被告涉犯傷害罪嫌所憑之
    證據（告訴人乙○○之指訴、被告甲○○偵查中之自白及診
    斷證明書），均無法認定被告甲○○確有何傷害告訴人之不
    法情事，是本件公訴意旨其於訴訟上之證明，尚未達於通常
    一般之人均不至於有所懷疑而得確信被告犯罪之程度，亦即
    本案仍有合理懷疑之存在，依「罪證有疑，利於被告」之證
    據法則，自不得遽為不利被告之認定。被告前揭所辯尚堪採
    信。此外，本案復查無其他積極證據或具體事證足資證明被
    告盧士弘有何公訴意旨所指之不法傷害犯行，揆諸前揭法條
    及判例意旨，本件既不能證明被告犯罪，自應依法為無罪判
    決之諭知。原審未予詳查，逕以簡易判決論處被告罪刑，容
    有未洽，被告上訴意旨指摘原判決不當，為有理由，自應由
    本院將原判決撤銷改判，且因原審所踐行之訴訟程序有將應
    依通常訴訟程序審判誤依簡易判決處刑之重大瑕疵，為保障
    當事人之審級利益，本院合議庭依通常訴訟程序審判後，撤
    銷原審判決，以第一審法院之地位，為第一審判決，檢察官
    如不服本判決，仍得於法定期間內，向管轄之第二審法院提
    起上訴，附此敘明。
據上論斷，應依刑事訴訟法第452 條、第455 條之1 第1 項、第
3 項、第369 條第1 項前段、第364 條、第301 條第1 項，判決
如主文。
本案經檢察官程秀蘭到庭執行職務。
中　　華　　民　　國　　94　　年　　7 　　月　　19　　日
                  刑事第十庭  審判長法　官  高奕驤
                                    法　官  黃若美
                                    法　官  曾正耀
以上正本證明與原本無異。
如不服本判決，應於判決送達後10日內，向本院提出上訴狀。
                                    書記官　黃靖媛
中　　華　　民　　國　　94　　年　　7 　　月　　22　　日
